【裁判字號】    90,毒抗,330
【裁判日期】    901121
【裁判案由】    觀察、勒戒
【裁判全文】
臺灣高等法院臺南分院刑事裁定            九十年度毒抗字第三三號      Ｃ
      抗  告  人
      即受處分人  甲  ○  ○
右抗告人因違反毒品危害防制條例案件，不服臺灣雲林地方法院中華民國九十年九月
十一日裁定（九十年度毒聲字第一一八號），提起抗告，本院裁定如左：
      主      文
抗告駁回。
      理      由
一、原裁定意旨略以：被告甲○○於民國九十年七月二十五日或其前九十六小時內之
    某時，在不詳處所，以不詳方式，施用第二級毒品安非他命，而於九十年七月二
    十五日為臺灣雲林地方法院檢察署觀護人室採尿送驗查獲。被告經傳喚未到庭，
    惟查被告尿液經初篩及確認結果均呈甲基安非他命陽性反應，有詮昕科技股份有
    限公司出具之濫用藥物尿液檢驗報告附卷可稽，其施用第二級毒品之犯行堪予認
    定。爰依毒品危害防制條例第二十條第一項、觀察勒戒處分執行條例第三條第一
    項，裁定被告應送勒戒處所觀察、勒戒等語。
二、抗告意旨略以：抗告人甲○○深知毒品危害身心甚鉅，並無施用毒品之傾向，於
    上開時段曾因感冒至雲林縣古坑鄉○○村○○路七五號之正光藥局向吳明輝購買
    大豐製藥股份有限公司非北林系綜合感冒劑痛熱好液並服用之，請能傳訊吳明輝
    即可明瞭，而因該液體成分含有Acetaminophen、Dextromethorphan  Hydrobrom
    ide 、DL-Methylephedrine Hydrochloride、Guaiacol glyceryl  ether、Chlo
    rpheniramine maleate、Caffeine anhydrous等，此有成分表在卷足稽，尿液已
    有偽陽性反應之可能。再加上本件驗尿機關為民間之機構，其設備、驗尿方法等
    均有可能會形成驗尿結果不準確，抗告人又確實未服用安非他命，從而抗告人顯
    係因於九十年七月二十五日驗尿前，曾因感冒因素服用上開藥劑，致驗尿結果有
    偽陽性反應，原審裁定未經抗告人到案說明，而為應送勒戒處所觀察、勒戒，即
    有未洽。倘抗告人有吸食安非他命，則另行採取之尿液應亦會有陽性反應，懇請
    將所採收之尿液或重新採取抗告人之尿液送請衛生所等有公信力之機關重新鑑定
    ，並撤銷原裁定云云。
三、經查：
  (一)訊據抗告人甲○○矢口否認有何施用第二級毒品安非他命之犯行，除以前揭情詞
    置辯外，並當庭提出大豐痛熱好液感冒劑一瓶以佐其說，然證人即正光藥局負責
    人吳明輝於本院調查中到庭結證稱：都是甲○○的母親來我店內買痛熱好液感冒
    藥，時間不清楚，痛熱好液感冒藥並沒有摻入安非他命等語（見本院九十年十月
    二十三日訊問筆錄），而衡以證人吳明輝與抗告人間宿無怨隙，當無甘冒偽證罪
    責，杜撰事實惡意設詞誣陷抗告人之理，是以證人吳明輝之證詞應屬可採。而本
    院為求慎重起見，特將該瓶痛熱好液感冒劑送行政院衛生署管制藥品管理局鑑定
    結果認「來函檢送之『TONLOHOW痛熱好液』係原裝未開封，經查詢行政院衛生署
    許可之處方成分（許可證字號：衛署藥製字第三二六四七號），並不含安非他
    命、甲基安非他命，或可代謝成安非他命或甲基安非他命之成分」，此有行政院
    衛生署管制藥品管理局九十年十一月十二日管檢字第一二號函一紙附卷
    可稽。據上以論，足認抗告人所辯該藥劑服用後會導致尿液呈偽陽性反應云云，
    顯不足採。
  (二)又抗告人於九十年七月二十五日至臺灣雲林地方法院檢察署依法定期接受觀護人
    採集尿液檢體送詮昕科技股份有限公司以ＥＩＡ酵素免疫分析法與ＧＣ—ＭＳ氣
    相層析質譜儀分析法檢驗結果，確呈甲基安非他命陽性反應，此有該公司出具之
    九十年八月二日濫用藥物尿液檢驗報告一紙附卷可參。復按甲基安非他命經口服
    投與後，約百分之七十於二十四小時內自尿液中排出，約百分之九十於九十六小
    時內自尿液排出，由於目前國內尿液中甲基安非他命之檢驗僅為鑑定其是否呈陽
    性反應尚未定其含量，且甲基安非他命成分之檢出與其投與方式、投與量、個人
    體質、採尿時間與檢測儀器之精密度等諸多因素有關，因此僅憑尿液中呈安非他
    命陽性反應，並無法確實推算吸食時間距採集時間之長短，惟依上述資料推斷，
    最長可能不會超過四日；又目前常用的尿液安非他命或嗎啡篩檢方式包括酵素免
    疫方析法（EIA,ENZYME EMMUNOASSAY）、薄層色層分析法（TLC,THIN LAYER  CH
    ROMATOGRAPHY）和放射免疫分析法（RIA,RADIOIMMUNOASSAY），在文獻報告中，
    確實有藥品或食物因交叉反應（CROSS REACTOIN），可在尿液中測試中產生偽陽
    性（FALSE POSITIVE）之安非他命或嗎啡反應，惟利用精密之儀器分析，將可排
    除偽陽性之可能，而得到正確的答案，因此篩檢結果必須進一步確認。在目前最
    常用之確認方法為氣相層析質譜儀（GC/MS,GAS CHROMATOGRAPHY/MASSSPECTROME
    TRY ），此因乃在良好的操作條件下，以氣相層析質譜儀作藥物及其代謝產物定
    性及定量分析，幾乎不會有偽陽性反應產生，此有臺灣臺北地方法院另案函詢回
    覆之行政院衛生署藥物食品檢驗局藥檢壹字第一一五六號函影本及臺灣臺
    北地方法院另案函詢回覆之行政院國軍退除役官兵輔導委員會臺北榮民總醫院八
    十三年四月七日北總內字第三五九號函影本各一份附卷足憑。參以抗告人
    於上開時地經觀護人依法定期採集其尿液送詮昕科技股份有限公司以ＥＩＡ酵素
    免疫分析法與ＧＣ—ＭＳ氣相層析質譜儀分析法檢驗結果，確呈甲基安非他命陽
    性反應已如前述，是依前開說明，本件在排除偽陽性反應產生可能之情形下，足
    徵抗告人前開所辯，要屬空言避就推諉卸責之詞，殊無可採。
四、綜上所述，原法院因以裁定抗告人應送勒戒處所觀察、勒戒，核無不合，抗告人
    抗告意旨指摘原裁定不當，為無理由，應予駁回。
據上論斷，應依刑事訴訟法第四百十二條，裁定如主文。
中    華    民    國      九十      年      十一      月      二十一    日
                                  臺灣高等法院臺南分院刑事第六庭
                                      審判長法官  楊    明    章
                                            法官  戴    勝    利
                                            法官  顏    基    典
右正本證明與原本無異。
不得再抗告。
                                      法院書記官  呂    嘉    文
中    華    民    國      九十      年      十一      月      二十二    日


司法院資訊處製作；財團法人民間司法改革基金會備份。
